【裁判字號】    98,訴,1095
【裁判日期】    980708
【裁判案由】    清償借款
【裁判全文】
臺灣臺中地方法院民事判決  98年度訴字第1095號
原      告  臺灣銀行股份有限公司
法定代理人  戊○○
訴訟代理人  丁○○
複代理人    乙○○
被      告  甲○○
                              .
當事人間清償借款事件，本院於98年6月26日言詞辯論終結，判
決如下：
    主    文
被告甲○○應於主債務人張國卿未給付原告新臺幣參佰肆拾萬陸
仟捌佰元整及如附表所載利息及違約金，且原告對張國卿產強制
執行無效果時，給付原告上揭借款本金、利息、違約金。
訴訟費用新台幣萬肆仟佰伍拾捌元由被告負擔。
    事實及理由
一、原告主張：主債務人即訴外人張國卿於民國94年12月16日邀
    同被告為保證人，向原告借款150萬元200萬元，約定借
    款期限30年20年，均自94年12月16日起算，借款償還辦
    法為前二年為寬限期按月繳息，第三年起分336期216期
    ，依年金法按月平均攤還本息，借款利率依借據第3條約定
    ，借款利率按定儲利率加個別年碼年率0.682%訂定，第三
    年按定儲利率指數年率加個別加碼年率2.4%訂定，按訂約
    中華郵政二年期定期儲金機動利率加碼年率1%訂定，嗣後利
    率調整時，原告上開定儲利率指數年率指數調整時，自調
    整後第一個應繳款日起，按調整後之定儲利率指數年率加原
    約定個別加碼年率計息，中華郵政二年期定期儲金機動利
    率調整時，自調整後第一個應繳款日起，按調整後之中華郵
    政二年期定期儲金機動利率指數年率，均加原約定個別加碼
    年率計息，並約定自撥款日起由政府固定補貼按年利0.125%
    計算之利息，借用人負擔前訂利率扣減補貼後之利率計算之
    利息，但一經政府停止補貼利息時，借用人應即負擔全部利
    息。借用人倘遲延還本或付息時，除願就遲延還本部分，自
    遲延時起按應繳款日之定儲利率或中華郵政二年期定期儲金
    機動利率指數加原約定個別加碼年率 (該合計數下稱應繳款
    日之借款利率)計付利息外，並應就遲延還本付息部分，本
    金自到期日起，利息自應付息日起，逾期六個月以內者，按
    應繳款日之借款利率百分之十，逾期六個月以上者，按應繳
    款日之借款利率百分之二十計付違約金。惟主債務人張國卿
    自98年1月16日起即未依約清償應付本息，尚積欠原告本
    金147萬7196元192萬9604元，及其利息、違約金，雖經原
    告多次催討，均置之不理，依借據第7條約定，主債務人張
    國卿已喪失期限利益，上開借款視為全部到期。另依借據第
    10條之約定，保證人同意於原告對借用人及保證人進行督促
    程序或為取得執行名義而進行其他法律程序時，拋棄民法第
    745條之權利，爰依消費借貸及保證之法律關係提起本件訴
    訟，請求被告應於主債務人未清償上開借款本金及其利息、
    違約金，而對主債務人強制執行無效果時，由被告給付之等
    語，並聲明：如主文第一項所示。
二、被告則以：放款借據上被告簽名不爭執，目前已經繳款正常
    了。被告已經跟原告復興分行行員丙○○說好了，丙○○當
    時也說，按照公司規定，還是要告，但在六月底之前，只要
    被告及不動產所有人將房屋處分掉的話，銀行就不會拿執行
    名義把房屋拍賣掉。而原告確實尚未對系爭不動產強制執行
    ，被告只是希望房子不要被拍賣，因為拍賣價格會比較低，
    清償比例就會降低等語，資為抗辯。並聲明：原告之訴駁回
    。
三、得心證之理由
(一)原告主張之前開事實，業據其提出放款借據2份、小額貸款
    查詢表2紙、定儲利率指數年率表、中華郵政二年期定期儲
    金機動利率表為證，核與原告所述各節相符，堪信原告之主
    張為真實。
(二)按借用人應於約定期限內，返還與借用物種類、品質、數量
    相同之物，民法第478條定有明文。次按稱保證者，謂當事
    人約定，一方於他方之債務人不履行債務時，由其代負履行
    責任之契約。保證人於債權人未就主債務人之財產強制執行
    而無效果前，對於債權人得拒絕清償。同法第739條、第745
    條亦有明文。本件借款，主債務人張國卿既未依約清償，全
    部債務視為到期，已如前述，被告既為其保證人，揆諸前開
    說明，應於就主債務人之財產強制執行而無效果時，代主債
    務人張國卿負履行責任。從而，原告依消費借貸及保證之法
    律關係，請求被告應連帶給付如主文所示之借款本金、利息
    、違約金為有理由，應予准許。至被告於起訴狀雖提及依系
    爭借據第10條之約定，保證人同意於原告對借用人及保證人
    進行督促程序或為取得執行名義而進行其他法律程序時，拋
    棄民法第745條之權利，惟其於聲明僅請求於對主債務人張
    國卿強制執行無效果時，始由被告代負履行責任，為法所許
    。
四、本件事證已臻明確，兩造其餘攻擊防禦及舉證，於本件事實
    認定及判決結果無礙，茲不一一論列，附為敘明。
、訴訟費用負擔之依據：民事訴訟法第78條。
中    華    民    國    98    年    7    月     8    日
                  民事第一庭    法  官  陳學德
正本係照原本作成。
如對本判決上訴，須於判決送達後20日內向本院提出上訴狀。
中    華    民    國    98    年    7    月     8    日
                                書記官


司法院資訊處製作；財團法人民間司法改革基金會備份。
